【裁判字號】    99,抗,820
【裁判日期】    990531
【裁判案由】    返還房屋等
【裁判全文】
臺灣高等法院民事裁定                   99年度抗字第820號
抗  告  人   甲○○
相  對  人   乙○○
上列當事人因返還房屋等事件，抗告人對於中華民國99年4月29
日臺灣板橋地方法院98年度訴字第2194號所為裁定提起抗告，本
院裁定如下：
    主  文
原裁定廢棄。
    理  由
一、抗告意旨略以：抗告人於民國99年3月22日收到原法院裁定
    命抗告人應於5日內補繳上訴第二審裁判費。經查其屆至日
    為同年3月27日，惟同年3月27日、3月28日適為星期六、日
    週休假日，理應可順延至同年3月29日繳納。抗告人業於同
    年3月29日繳納上訴第二審裁判費，並無延誤。原裁定未查
    明，竟駁回抗告人之上訴，於法不合，為此提起抗告等語。
二、原裁定以：抗告人提起第二審上訴，未據繳納裁判費，經裁
    定命其於送達後5日內補正，逾期迄未補正，其上訴自非合
    法，應予駁回等語。
三、按核定訴訟標的之價額，以起訴時之交易價額為準，無交易
    價額者，以原告就訴訟標的所有之利益為準。又以一訴主張
    數項標的者，其價額合併計算之。但所主張之數項標的互相
    競合或應為選擇者，其訴訟標的價額，應依其中價額最高者
    定之，以一訴附帶請求其孳息、損害賠償、違約金或費用者
    ，不併算其價額，民事訴訟法第77條之1第2項、第77條之2
    定有明文。所謂「以一訴主張數項標的」乃指利用同一訴訟
    程序，主張數項標的之謂。單一原告對單一被告，利用同一
    訴訟程序，主張數項標的者，固適用本條之規定。即單一原
    告對於數被告，或數原告對於單一被告，或數原告對於數被
    告，利用同一訴訟程序，同時主張數項標的（即共同訴訟）
    者，亦包含在內。蓋通常共同訴訟係依原告及被告人數之積
    而為數訴，性質上亦為原告利用同一訴訟程序，主張數項標
    的，就民事訴訟法規定核定訴訟標的價額之目的而言，與訴
    之客觀合併，無本質上差異，自應一體適用。原告所提起者
    ，如為必須合一確定之訴訟，訴訟標的之利益係不可分地存
    在於各共同訴訟人，若單獨核定各共同訴訟人之訴訟標的，
    將產生重複計算，顯不合理。即使非必須合一確定訴訟，各
    共同訴訟人利害關係居於互相牽連者，所在多有，若單獨核
    定各共同訴訟人之訴訟標的，仍會產生重複計算之不合理情
    形。因此，於必須合一確定訴訟或有牽連關係之通常共同訴
    訟，其訴訟標的價額之核定，即應適用第77條之2第1項但書
    之規定，以其中價額最高者定之。
四、查相對人係起訴請求抗告人將坐落臺北縣泰山鄉○○段○○
    段第914建號建物即門牌號碼為臺北縣泰山鄉○○路○段93巷
    15號1樓房屋（下稱系爭房屋）交付相對人，暨請求原審共
    同被告黃昌文應自系爭房屋遷出並給付不當得利，原法院即
    以系爭房屋拍定價格新台幣（下同）173萬元核定本件訴訟
    標的價額，是相對人就系爭訴訟標的所有之利益即為系爭房
    屋之價額。嗣原法院以98年度訴字第2194號判決抗告人應將
    系爭房屋交付相對人，黃昌文應自系爭房屋遷出。抗告人及
    黃昌文雖分別提起上訴，惟黃昌文上訴利益為遷出房屋，抗
    告人之上訴利益則為交付房屋，而交付房屋之上訴利益應包
    含遷出房屋之上訴利益，揆諸前揭說明，渠二人之上訴裁判
    費應按交付房屋之上訴利益計算，而不應各自分別計算，以
    免有重複之弊。
五、次查，原法院於99年3月17日裁定分別命抗告人及黃昌文於
    收受裁定後5日內繳納第二審裁判費（見原法院98年度訴字
    第2194號卷第110、115頁），抗告人及黃昌文均於同年月22
    日收受該等裁定，有送達證書在卷可稽(原審卷第117、112
    頁)。是抗告人及原審被告黃昌文補繳第二審裁判費之期間
    ，應自同年月23日起算，算至同年月27日止屆滿，惟查同年
    月27日、28日適為星期六、日週休假日，依民事訴訟法第
    161條及民法第122條規定，應以同年月29日為本件補繳第二
    審裁判費之屆止日。而黃昌文業於同年月29日向原法院繳納
    第二審裁判費2萬7190元，有原法院自行收納款項統一收據
    足憑（見本院99年度上字第575號卷第8頁）。足見抗告人及
    黃昌文已依限繳納裁判費。原法院認黃昌文及抗告人應各自
    繳納第二審裁判費2萬7190元，前開裁判費為黃昌文所繳，
    非屬抗告人應繳納之裁判費，而以抗告人個人逾期未據繳納
    第二審裁判費為由，裁定駁回其上訴，容有未洽。抗告意旨
    指摘原裁定不當，為有理由，爰予廢棄。
六、據上論結，本件抗告為有理由，依民事訴訟法第492條，裁
    定如主文。
中    華    民    國    99    年    5     月    31    日
                    民事第一庭
                        審判長法  官  張耀彩
                              法  官  林金吾
                              法  官  盧彥如
正本係照原本作成。
本裁定除以適用法規顯有錯誤為理由外，不得再抗告。如提起再
抗告，應於收受後10日內委任律師為代理人向本院提出再抗告狀
。並繳納再抗告費新台幣１千元。
中    華    民    國    99    年    6     月    3     日
                              書記官  鄭兆璋

司法院資訊處製作；財團法人民間司法改革基金會備份。
